【裁判字號】    91,訴,2062
【裁判日期】    920425
【裁判案由】    違反槍砲彈藥刀械管制條例
【裁判全文】
臺灣高雄地方法院刑事判決                        九十一年度訴字第二○六二號
    公  訴  人  臺灣高雄地方法院檢察署檢察官
    被      告  丁○○
    選任辯護人  劉新安律師
右列被告因違反槍砲彈藥刀械管制條例案件，經檢察官提起公訴（九十一年度偵字第
一○○○五號），本院判決如左：
    主  文
丁○○連續未經許可，製造其他可發射子彈具有殺傷力之槍砲，未遂，處有期徒刑
年拾月，併科罰金新臺幣伍萬元，罰金如易服勞役，以銀圓佰元即新臺幣玖佰元折
算壹日，扣案如附表編號一、二、三、四、五、九、十、十三、十六、十七、十八、
十九、二十、二一、二二所示之物均沒收；又連續未經許可，製造子彈，未遂，處有
期徒刑壹年貳月，併科罰金新臺幣貳萬元，罰金如易服勞役，以銀圓佰元即新臺幣
玖佰元折算壹日，扣案如附表編號一、二、三、四、五、八、十、十一、十二、十三
、十六、十七、十八、十九、二十、二一、二二所示之物均沒收。應執行有期徒刑肆
年拾月，併科罰金新臺幣陸萬元，罰金如易服勞役，以銀圓佰元即新臺幣玖佰元折
算壹日，扣案如附表編號一、二、三、四、五、八、九、十、十一、十二、十三、十
六、十七、十八、十九、二十、二一、二二所示之物均沒收。
    事  實
一、丁○○明知渠未經主管機關許可，竟基於概括犯意，先於民國九十年中期，在高
    雄市○○路某家不詳名稱之玩具店內，購得如附表編號八、九、十一、十二所示
    之成品子彈、槍機（應為玩具金屬槍管）、底火、半成品彈頭等物，再自九十一
    年四月底某日起，基於將上開等物品分別製造為其他可發射子彈具有殺傷力之槍
    砲及子彈等犯意，在渠高雄市新興區○○○路三八號一樓居處第一個房間內，連
    續將如附表編號九所示之玩具金屬槍管阻鐵車通，並將玩具金屬彈殼加裝土造金
    屬彈頭，但尚無法擊發而不具殺傷力。嗣於九十一年五月九日中午十二時許，為
    警在上址持票執行搜索，扣得如附表所示之物。
二、案經高雄市政府警察局鹽埕分局報請臺灣高雄地方法院檢察署檢察官偵查起訴。
    理  由
一、訊據被告丁○○矢口否認有何右揭事實之犯行，辯稱︰扣押物雖係在渠之居處找
    到，但非渠所有，係渠朋友吳清倫所有，渠找不到吳清倫，也不知他住在何處；
    警詢中警察曾威脅渠，如果不承認就要移送渠母親云云。經查︰
  (一)證人即被告之母親甲○○雖於九十一年十月二十二日本院審理中到庭證稱︰被告
    為警查獲時，伊當時人在嘉義，大約在下午五、六時許警局打電話通知伊，要伊
    去做筆錄才趕回高雄，在警局時，承辦員警戊○○向里長丙○○說，這不是什麼
    重大案件，叫伊等承認，不要牽連其他人比較好辦，且跟伊兒子說，如果不承認
    的話，就要抓被告之阿公、阿嬤云云。惟證人即大明里里長丙○○於九十一年十
    一月七日本院審理中到庭結證稱︰「（被告之選任辯護人詰問︰警察局被告做筆
    錄時，證人有無在場？）我當時沒有陪著他過去，因為他媽媽在嘉義上班，後來
    接到警察電話，就叫我陪她過去，約在傍晚五、六點時我陪她過去，去的時候，
    我看到警察把搜到的東西擺在桌上，一直要被告承認這些東西是他的，但是被告
    都沒有承認，當時我並沒有看到在做被告的筆錄，我五、六點到警局，後來警察
    告訴我說叫我跟被告母親說要被告承認，說這又不是什麼多大的事情，警察說被
    告說不出承租者是誰，如果不承認，被告的媽媽及家人就要被移送，警察跟被告
    說如果承認的話，被告的媽媽的外祖母就不會被移送，於是被告就承認，後來做
    完筆錄後，我與被告媽媽及被告就回去，被告媽媽筆錄先做完後取得被告信任，
    才再做被告的筆錄」、「被告之選任辯護人詰問︰能否辨認出是那位警員講上述
    的話？）不是承辦的警員講的，是其他警員講的」、「（搜索時有二位警察，那
    二位警察有無跟你說要被告承認的話？）當天我們去的時候，大部分的人都有講
    些話，只有承辦的人沒有講」等語至明。是以，互核證人甲○○及丙○○之證述
    內容，足認究係有無警察人員詢問被告時有脅迫被告承認之情形，此二名證人證
    述之情節顯不一致，且對於是否為承辦偵查員戊○○脅迫被告承認乙節，此二名
    證人之證詞更是南轅北轍；矧以，證人戊○○於本院審理中到庭結證並無任何脅
    迫被告承認情事，亦無聽聞其他警察人員有何脅迫被告承認犯行之事等情明確（
    見本院九十一年十月二十二日、同年十一月七日訊問筆錄），洵難僅憑證人甲○○、丙○○之證述情節遽為被告有利事實之認定。
  (二)被告於九十一年九月三十日本院審理中自承：檢察官並未對渠刑求或威脅，渠所
    言實在等情，準此，被告早於九十一年五月十日偵查初訊中即已坦承︰「（九十
    一年五月九日凌晨二點在住處吸安？）是」、「（扣案吸管你吸安用？）是，吸
    食器也是」、「（何時開始吸？）九十一年三月間開始吸，均在住處吸」、「（
    扣案子彈、槍枝你改造的？）我好奇，我喜歡玩這些東西，東西是我買來的」、
    「（何時買？）買快一年了，在六合路一間玩具店買的，買回來之後，我自己摸
    索」、「（書籍是你買的？）不是」等語綦詳，而被告於偵查初訊中之自白乃具
    有任意性至明。矧以，被告於初次偵訊中所為供述之內容，最為接近案發時點，
    亦較不易受其他因素干擾，與渠嗣後於九十一年六月二十一日偵查及本院審理中
    所供述之內容相較，自應以渠於初次偵訊中之供述較為可採，故被告翻異前供，
    殊無足採。
  (三)至於究竟有無被告於本院審理中所供述之案外人「吳清倫」存在，遍閱全部卷證
    資料，被告與渠母甲○○咸於警詢中俱無此一案外人存在之供述，甚至被告與渠
    母甲○○均供稱︰自立橫路三八號一樓僅被告一人居住在內，並無其他人住在裏
    面，而第一個房間係被告所居住等語至明。另證人即被告母親甲○○及被告外祖
    母乙○○○遲至本院審理中始供證︰有此一案外人居住在內云云，然證人甲○○
  、乙○○○乃被告至親之人，既先於警詢中未曾明確指證有此案外人存在，伊等
    二人於本院審理中所供證之情節，實有迴護被告之虞；況被告聲請傳喚房東己○○於九十一年十一月七日本院審理中到庭結證稱︰伊不知道實際尚有誰住在自立
    橫路三八號一樓等語至明，顯無法採為被告有利或不利事實認定之依據。復以，
    被告先於九十一年六月二十一日偵查中翻異前供，辯稱︰扣押物係渠朋友「吳清
    文」所有云云，殊與渠嗣於本院審理中改稱之「吳清倫」迥異；且該案外人苟確
    係被告之朋友，並已與被告共同居住一地址者，彼此應有相當熟稔之程度，被告
    豈有猜測此案外人家住前鎮區（見九十一年六月二十一日偵查訊問筆錄），抑或
    找不到該朋友之情事（見本院九十一年九月三十日訊問筆錄），顯見被告所辯應
    係臨訟圖卸刑責，憑空杜撰之避就飾詞，而證人甲○○、乙○○○所供證情節委
    難遽為被告有利事實之認定甚明。
  (四)再者，徵諸如附表所示之扣押物，乃高雄市政府警察局鹽埕分局偵查員於九十一
    年五月九日中午十二時許起至同日下午二時許止，至高雄市新興區○○○路三八
    號一樓，持票執行搜索而扣押所得之物，此有本院九十一年度聲搜字第七二九號
  搜索票、搜索扣押筆錄、扣押物品目錄表各乙份、搜索照片及扣押物品照片共十
    七幀在卷（警卷）可稽，並經本院調取本院九十一年度聲搜字第七二九號刑事卷
    宗核閱無訛。另被告因施用第二級毒品安非他命案件，並扣得如附表編號十四、
    十五所示之玻璃球吸食器二個、吸食毒品用吸管二支等物，此有臺灣高雄地方法
    院檢察署刑案資料查註紀錄表、九十一年度毒偵字第二二○七號檢察官聲請簡易
    判決處刑書、臺灣高等法院被告全國前案紀錄表、本院被告院內索引卡紀錄表、
    九十一年度毒聲字第三二三五號刑事裁定及九十一年度雄簡字第一○六七號刑事
    簡易判決各乙份附卷足憑，而該施用第二級毒品安非他命所用之器具係與其他如
    附表所示之扣押物在同一房間（即第一個房間）內起出，益證第一個房間確係由
    被告一人居住，而其餘如附表所示之扣押物均係被告所有，至為灼然。
  (五)如附表編號八、九所示之扣押物，經高雄市政府警察局鹽埕分局送請內政部警政
    署刑事警察局鑑定結果，前者均係由玩具金屬彈殼加裝土造金屬彈頭改造而成，
    經試射二顆，均無法擊發，認不具殺傷力；後者則係阻鐵已遭車通之玩具金屬槍
    管，此有該局九十一年六月六日槍彈鑑定書乙份在卷（偵查卷）可攷。又如附表
    編號八、十一、十二所示之子彈、底火、半成品彈頭等物，經本院依職權送請內
    政部警政署刑事警察局鑑定結果，如附表編號八所示之改造子彈四顆，認均係由
    玩具金屬彈殼加裝直徑七點四㎜之土造金屬彈頭而成之改造子彈，經採樣一顆試
    射，無法擊發，均經拆解檢視，其內均不具底火及火藥，認均不具殺傷力；如附
    表編號十一所示之「底火」，經以呈色試驗法、氣相層析質譜分析法、掃描式電
    子顯微鏡＼Ｘ射線能譜分析法鑑驗結果，經拆封檢視，為紅色碎片一袋，毛重零
    點六九公克，淨重零點五九公克，取零點零二公克鑑驗用罄，餘零點五七公克，
    檢出碳粉（Ｃ）、鋁粉（Ａｌ）、磷粉（Ｐ）、氯酸鉀（ＫＣｌＯ３）等成分，
    認係煙火類火藥；如附表編號十二所示之「半成品彈頭」，其內分別為三小包，
    一包其內含鋼珠、導（噴）火桿、金屬墊片、金屬桿‧‧‧等，一包其內含導（
    噴）火桿、底火連桿，一包其內含玩具金屬彈殼、金屬管、金屬螺帽、底火連桿
    等。至附表編號十一所示之「底火」，可供製作、組成改（土）造子彈時援用，
    至於製成改（土）造子彈後，是否具有殺傷力，因涉子彈組（製）成後之火藥裝
    填量、組成結構等因素，需以實物個案認定之等情，有內政部警政署刑事警察局
    九十二年一月七日刑鑑字第○九一○三二二三六三號書函乙件附卷供參。另如附
    表編號十一所示之「底火」，經呈色試驗法、氣相層析質譜分析法、掃描式電子
    顯微鏡＼Ｘ射線能譜分析法等方法鑑驗，認係煙火類火藥，依據八十六年十一月
    二十四日內政部臺（八六）內警字第八六七○六八三號公告，火藥為炸彈或爆裂
    物之主要組成零件，此有內政部警政署刑事警察局九十二年一月十二日刑偵五字
    第○九二○○○八○五一號鑑驗通知書乙紙在卷可據，應屬槍砲彈藥刀械管制條
    例第四條第一項第二款所稱彈藥之主要組成零件至明。
  (六)至如附表編號六所示之「槍枝工具設計書」，經本院依職權於九十一年十二月二
    十六日當庭勘驗為︰「工具設計」係最新部訂專科課程標準的教科書，內容分別
    為材料與熱處理、刀具設計、量規設計、定位及夾緊法、鑽模與夾具、模具之設
    計簡介；而如附表編號七所示之「槍枝模型書」，亦經本院依職權勘驗為：華山
    玩具２００２版模型槍及玩具槍型錄，第二十四頁有Ｓ、Ｍ、Ｌ、Ｍ、Ｌ五型彈
    殼照片等情，此觀諸見本院九十一年十二月二十六日訊問筆錄而自明。
  (七)職是之故，本案事證已臻明確，被告犯行洵堪認定，應予依法論科。
二、查被告丁○○明知渠未經主管機關許可，著手於製造如附表編號九所示之玩具金
    屬槍管（即扣押物品目錄表所稱之「槍機」）乙節，僅車通阻鐵而已，尚未具有
    殺傷力，詳如前述，應屬製造其他可發射子彈具有殺傷力之槍砲未遂；另被告著
    手於製造如附表編號八所示之子彈部分，均未具殺傷力，已如前述，亦屬製造子
    彈未遂。核被告所為，係違犯槍砲彈藥刀械管制條例第十一條第一項、第五項之
    未經許可製造其他可發射子彈具有殺傷力之槍砲未遂罪、同條例第十二條第一項
    、第五項之未經許可製造子彈未遂罪。又查被告未經許可持有彈藥之主要組成零
    件「煙火類火藥」，核渠所為，係違犯槍砲彈藥刀械管制條例第十三條第四項之
    未經許可持有彈藥主要組成零件罪。其次，被告先後製造之其他可發射子彈具有
    殺傷力槍砲七支及不具殺傷力之子彈四枚，均分別為時間緊接，方法相同，所犯
    構成要件同一之罪名，顯係分別基於概括犯意反覆為之，均應依刑法第五十六條
    之規定，分別以一未經許可製造其他可發射子彈具有殺傷荔枝槍砲未遂及未經許
    可製造子彈未遂罪論，並分別加重其刑。又被告持有彈藥主要組成零件之「煙火
    類火藥」係為供製造子彈之用，則渠所犯未經許可持有彈藥主要組成零件罪與未
    經許可製造子彈罪間，即有方法、結果之牽連犯關係，應從一重之未經許可製造
    子彈未遂罪論處，而被告未經許可持有彈藥主要組成零件罪部分雖未據公訴人詳
    查（送請鑑定）提起公訴，然此部分既經本院認定有牽連犯之裁判上一罪關係，
    自為起訴效力所及，基於審判不可分之原則，本院應併予審理，附此指明。又渠
    所犯未經許可製造其他可發射子彈具有殺傷力之槍砲未遂罪及未經許可製造子彈
    未遂罪之間，犯意個別，手段、行為互殊，應分論併罰之。公訴人認被告係以一
    製造行為，同時侵害二法益，屬一行為觸犯二罪名之想像競合犯，應從一重之未
    經許可製造可發射子彈具有殺傷力之槍砲未遂罪論處，猶有未合，併此敘明。再
    者，被告雖已著手製造其他可發射子彈具有殺傷力之槍砲及製造子彈等行為，惟
    未生具有殺傷力之結果，渠二犯罪均屬未遂，依刑法第二十六條前段之規定，按
    既遂犯之刑，減輕之，並依法先加後減之。爰審酌被告犯罪後翻異前供，飾詞圖
    卸，避重就輕，難謂渠態度良好，且被告所擁有製造槍砲子彈之工具器材甚夥，
  對人身安全、社會治安所可能造成之危害甚鉅，渠犯罪行為潛在危險性甚鉅，原
    應重懲，惟姑念渠所為尚未造成實害，究渠犯罪動機、目的、手段等一切情狀，
    分就所犯各罪量處如主文所示之刑，並定其應執行刑，罰金部分均諭知易服勞役
    之折算標準。
三、末就扣案如附表編號十四、十五所示之玻璃球吸食器及吸食毒品用吸管各二個，
    應係供被告另涉犯毒品危害防制條例第十條第二項施用第二級毒品罪所用之物，
    爰不併為諭知沒收之宣告。其次，如附表編號六、七所示之「工具設計教科書」
    （即扣押物品目錄表所稱之「槍枝工具設計書」）及華山玩具２００２版模型槍
    及玩具槍型錄（即扣押物品目錄表所稱之「槍枝模型書」）雖為被告所有，但核
    其性質，應與被告製造槍砲或子彈之行為無涉，毋庸併為諭知沒收之宣告。又其
    餘如附表所示之扣押物，皆係被告所有，且分屬供渠製造槍砲、子彈所用之物，
    其中如附表編號十一所示之「彈藥之主要組成零件—煙火類火藥」（即扣押物品
    目錄表所稱之「底火」）乃屬違禁物之列，悉如前述，爰依刑法第三十八條第一
    項第一款、第二款之規定，分別併予諭知沒收之宣告，末此敘明。
據上論斷，應依刑事訴訟法第二百九十九條第一項前段，槍砲彈藥刀械管制條例第十
一條第一項、第五項、第十二條第一項、第五項、第十三條第四項，刑法第十一條前
段、第五十六條、第五十五條、第二十六條前段、第四十二條第二項、第五十一條第
五款、第七款、第三十八條第一項第一款、第二款，罰金罰鍰提高標準條例第二條，
現行法規所定貨幣單位折算新臺幣條例第二條，判決如主文。
本案經檢察官林慧美到庭執行職務。
中      華      民      國    九十二    年      四      月    二十五    日
                                  臺灣高雄地方法院刑事第四庭
                                      法  官  劉定安
右正本證明與原本無異。
如不服本判決，應於判決送達後十日內，向本院提出上訴狀。
                                      書記官  鍾錦祥
中      華      民      國    九十二    年      五      月      二      日
附表（抄錄自高雄市政府警察局鹽埕分局扣押物品目錄表）：
┌──┬────────────┬───┬───────────────┐
│編號│    名           稱     │ 數量 │       備            註       │
├──┼────────────┼───┼───────────────┤
│一  │自製車床                │一臺  │                              │                                 │
├──┼────────────┼───┼───────────────┤
│二  │鑽孔機                  │一臺  │                              │                              │
├──┼────────────┼───┼───────────────┤
│三  │鐵鎚                    │二支  │                              │                              │
├──┼────────────┼───┼───────────────┤
│四  │鋸子                    │一支  │                              │
├──┼────────────┼───┼───────────────┤
│五  │膠合劑                  │一瓶  │                              │                              │
├──┼────────────┼───┼───────────────┤
│六  │槍枝工具設計書          │一本  │                              │
├──┼────────────┼───┼───────────────┤
│七  │槍枝模型書              │一本  │                              │
├──┼────────────┼───┼───────────────┤
│八  │子彈（成品）            │四顆  │                              │
├──┼────────────┼───┼───────────────┤
│九  │槍機（半成品）          │七支  │                              │
├──┼────────────┼───┼───────────────┤
│十  │螺絲起子                │九支  │                              │
├──┼────────────┼───┼───────────────┤
│十一│底火                    │一小包│                              │
├──┼────────────┼───┼───────────────┤
│十二│半成品彈頭              │一小包│                              │
├──┼────────────┼───┼───────────────┤
│十三│製造槍枝工具            │一批  │     │
├──┼────────────┼───┼───────────────┤
│十四│玻璃球吸食器            │二個  │                              │
├──┼────────────┼───┼───────────────┤
│十五│吸食毒品用吸管          │二支  │                              │
├──┼────────────┼───┼───────────────┤
│十六│銼刀                    │十四支│                              │
├──┼────────────┼───┼───────────────┤
│十七│老虎鉗                  │六支  │                              │
├──┼────────────┼───┼───────────────┤
│十八│瓦斯噴槍                │一支  │                              │
├──┼────────────┼───┼───────────────┤
│十九│油標卡尺                │一支  │                              │
├──┼────────────┼───┼───────────────┤
│二十│活動扳手     │一支  │                              │
├──┼────────────┼───┼───────────────┤
│二一│扳手                    │二支  │                              │
├──┼────────────┼───┼───────────────┤
│二二│鋼刷                    │一支  │                              │
└──┴────────────┴───┴───────────────┘
附錄本案論罪科刑法條全文︰
槍砲彈藥刀械管制條例第十一條
未經許可，製造、販賣或運輸第四條第一項第一款所稱其他可發射金屬或子彈具有殺
傷力之各式槍砲者，處五年以上有期徒刑，併科新臺幣一千萬元以下罰金。
未經許可，轉讓、出租或出借前項所列槍砲者，處三年以上十年以下有期徒刑，併科
新臺幣七百萬元以下罰金。
意圖供自己或他人犯罪之用，而犯前二項之罪者，處無期徒刑或七年以上有期徒刑，
併科新臺幣一千萬元以下罰金。
未經許可，持有、寄藏或意圖販賣而陳列第一項所列槍砲者，處一年以上七年以下有
期徒刑，併科新臺幣七百萬元以下罰金。
第一項至第三項之未遂犯罰之。
槍砲彈藥刀械管制條例第十二條
未經許可，製造、販賣或運輸子彈者，處一年以上七年以下有期徒刑，併科新臺幣五
百萬元以下罰金。
未經許可，轉讓、出租或出借子彈者，處六月以上五年以下有期徒刑，併科新臺幣三
百萬元以下罰金。
意圖供自己或他人犯罪之用，而犯前二項之罪者，處三年以上十年以下有期徒刑，併
科新臺幣七百萬元以下罰金。
未經許可，持有、寄藏或意圖販賣而陳列子彈者，處五年以下有期徒刑，併科新臺幣
三百萬元以下罰金。
第一項至第三項之未遂犯罰之。
槍砲彈藥刀械管制條例第十三條
未經許可，製造、販賣或運輸槍砲、彈藥之主要組成零件者，處三年以上十年以下有
期徒刑，併科新臺幣七百萬元以下罰金。
未經許可，轉讓、出租或出借前項零件者，處一年以上七年以下有期徒刑，併科新臺
弊五百萬元以下罰金。
意圖供自己或他人犯罪之用，而犯前二項之罪者，處五年以上有期徒刑，併科新臺幣
一千萬元以下罰金。
未經許可，持有、寄藏或意圖販賣而陳列第一項所列零件者，第六月以上五年以下有
期徒刑，併科新臺幣三百萬元以下罰金。
第一項至第三項之未遂犯罰之。


司法院資訊處製作；財團法人民間司法改革基金會備份。
